【裁判字號】    95,訴,1253
【裁判日期】    951121
【裁判案由】    搶奪等
【裁判全文】
臺灣桃園地方法院刑事判決              95年度訴字第1253號
公  訴  人  臺灣桃園地方法院檢察署檢察官
被      告  丙○○
                      號（
上列被告因搶奪案件，經檢察官提起公訴（九十四年度偵字第二
○九七七號及九十五年度偵字第七二二五號），被告於本院準備
程序時，就被訴事實為有罪之陳述，經告知簡式審判程序之旨，
並聽取當事人之意見後，本院合議庭裁定本件有由受命法官獨任
進行簡式審判程序，判決如下：
    主  文
丙○○連續意圖為自己不法之所有，搶奪他人動產，處有期徒刑
拾月。
    事  實
一、丙○○基於意圖為自己不法所有之概括犯意，連續為下列搶
    奪之犯行：
  (一)於民國九十四年六月一日中午十二時二十分許，騎乘向其友
    人甲○○所借得王麗玲所有之車牌號碼為ＲＷＤ－五九七號
    輕型機車，行經桃園縣桃園市○○○街與力行路口時，見乙○○一人恰持皮包下車，認有機可乘，即乘乙○○不及防備
    之際徒手搶奪乙○○手持之該只皮包（內置有邱顯棠、游仁
    茂之健保卡各一張及乙○○所有之健保卡、身分證、駕照、
    日盛銀行提款卡、國泰世華銀行信用卡、中國信託信用卡、
    匯豐銀行信用卡各一張、ＸＧ牌型號為ＸＧ九六六號之行動
    電話一支（內置有ＳＩＭ卡一張）、面額為新臺幣（下同）
    十萬元票號為ＡＡ0000000號之支票一紙及現金七千
    元整），得手後旋即逃離現場，現金花用殆盡。嗣於九十四
    年六月十五日將上開行動電話交予甲○○（甲○○收受贓物
    部分由本院另為簡易判決處刑）變賣，甲○○乃於九十四年
    七月間某日，在桃園市○○○○街三號住處門口，以三千元
    之代價將之販賣予不知情之黃振輝，黃振輝復將之交予不知
    情之連淑慧使用。
  (二)於九十四年六月六日晚上九時十三分許，騎乘前揭機車行經
    桃園市○○街、鎮一街口時，見丁○○一人肩揹皮包（內置
    有現金八萬元、勞力士牌女錶一支、ＮＯＫＩＡ牌型號為二
    六○○號之行動電話一支及信用卡、提款卡各一紙），即乘
    丁○○不及防備之際，自後搶奪丁○○該只皮包，得手後旋
    即逃離現場，現金花用殆盡，勞力士牌女錶及上開手機則交
    予甲○○，甲○○先於同年六月十五日委請不知情之鄭鴻春
    持該女錶至陳國龍所開設位於桃園縣桃園市○○路一一八號
    之永安典舖典當換取四萬八千元之現金，甲○○另於同年七
    月七日持前開手機至桃園市某通訊行典當，得款一千五百元
    。典當所得款項均供丙○○、甲○○二人花用。案經乙○○
    、丁○○報警，警方詢上開行動電話之通聯紀錄而循線查獲
    。
二、案經桃園縣政府警察局桃園分局報請臺灣桃園地方法院檢察
    署檢察官偵查起訴。
    理  由
一、訊之被告丙○○於本院審理時對上開犯罪均坦承不諱，核與
    證人乙○○、丁○○、黃振輝、陳國龍及甲○○於檢察官偵
    查中所述相符，此外復有永安當舖之物品登記簿在卷足憑，
    是堪認被告自白與事實相符，應值採信。綜上所述，本件事
    證明確，被告犯行洵堪認定，應依法論科。
二、核被告所為，係犯刑法第三百二十五條之搶奪罪。而刑法及
    刑法施行法部分條文業經修正公布，並均於九十五年七月一
    日施行。修正後刑法第二條第一項之規定，係規範行為後法
    律變更所生新舊法律比較適用之準據法，於修正後刑法施行
    後，應適用修正後刑法第二條第一項規定之從舊從輕之原則
    為比較；修正後刑法第二條第二項，則為同條第一項之特別
    規定，於修正後刑法施行後，關於非拘束人身自由之保安處
    分，應依修正後刑法第二條第二項之規定，適用裁判時之法
    律。又修正後刑法第三十五條，乃刑之重輕之法定次序與標
    準，應適用裁判時之修正後刑法第三十五條之規定。修正後
    刑法第二條第一項係採從舊從輕原則，適用最有利於行為人
    之法律。既曰法律，自較刑之範圍為廣；除法律有特別規定
    者（如修正後刑法第二條第二項非拘束人身自由之保安處分
    適用裁判時法，修正後刑法施行法第九條之三規定之情形）
    ，應依其規定；或事關執行之緩刑之宣告，或犯罪在刑法修
    正施行前，自首在刑法施行後之自首部分，或程序之規定（
    程序從新，如刑法第四十條沒收宣告之程序規定），應適用
    裁判時之修正後刑法之規定外；依修正後刑法第二條第一項
    比較時，應就罪刑有關之共犯、未遂犯、連續犯、牽連犯、
    結合犯，以及累犯加重，自首減輕暨其他法定加減原因（如
    身分加減）與加減例等一切情形，綜其全部之結果而為比較
    後，整體適用，不能割裂而分別適用有利益之條文。關於易
    科罰金之折算標準、易服勞役之折算標準及期限、罰金與死
    刑是否併予執行、多數有期徒刑定應執行之刑時之最高刑期
    之限制等之修正，事涉行為人易刑折算標準金額之多寡與期
    限之長短及定執行刑時能否就罰金刑併予執行或有期徒刑定
    應執行之刑時最高度之限制，亦均屬所應比較適用之法律之
    範圍。拘束人身自由之保安處分，並非屬修正後刑法第二條
    第二項規定應適用裁判時法之範圍，除有特別規定者外，亦
    屬應依修正後刑法第二條第一項比較適用之法律；從刑附屬
    於主刑，除法律有特別規定者外，依主刑所適用之法律（以
    上參考最高法院九十五年五月二十三日刑事庭第八次會議決
    議及最高法院二十四年上字第四六三四號、二十四年上字第
    五二九二號、二十七年上字第二六一五號判例）。經查刑法
    第五十六條有關「連續數行為而犯同一之罪名者，以一罪論
    ，但得加重其刑至二分之一」之連續犯之規定，亦經修正刪
    除。亦即被告基於概括犯意所為之數行為，自九十五年七月
    一日起已不再成立連續犯而得論以一罪，而應依具體行為之
    性質論罪。被告所為二次搶奪之犯罪行為，均發生於新法施
    行之前，其所為之各次行為，時間、地點、對象，各均獨立
    ，但其時間緊接，所犯係構成要件相同之罪名，主觀上顯係
    基於概括犯意所為，為連續犯，依修正前刑法第五十六條規
    定，論以一罪，較依新法分論二次搶奪罪之結果，對被告較
    為有利。經新舊法比較結果，新修正之刑法並未較利於被告
    ，是依刑法第二條第一項前段規定，應整體適用修正前之刑
    法。被告先後二次搶奪犯行，時間緊接，犯罪手法相同，顯
    係基於概括犯意反覆為之，為連續犯，應依修正前刑法第五
    十六條規定，論以一罪，並加重其刑。爰審酌被告年輕力盛
    ，不思循以正當管道獲取財富，且以搶奪方式危害社會治安
    甚鉅，惟念其犯罪後坦承犯行，尚知所悔改等一切情狀，量
    處如主文所示之刑，以示警懲。
據上論斷，應依刑事訴訟法第二百七十三條之一第一項、第二百
九十九條第一項前段，修正後刑法第二條第一項前段，修正前刑
法第五十六條、第三百二十五條第一項，判決如主文。
中    華    民    國    95    年    11    月    21    日
                        臺灣桃園地方法院刑事第十庭
                                法  官  柯姿佐
上正本證明與原本無異。如不服本判決，應於判決送達後10日內
向本院提出上訴狀（應附繕本），上訴於臺灣高等法院。
                                書記官  蔡紫凌
中    華    民    國    95    年    11    月    28    日
中華民國刑法第325 條第1 項（普通搶奪罪）
意圖為自己或第三人不法之所有，而搶奪他人之動產者，處6 月
以上5 年以下有期徒刑。


司法院資訊處製作；財團法人民間司法改革基金會備份。
